【裁判字號】    89,自,16
【裁判日期】    900809
【裁判案由】    誣告
【裁判全文】
臺灣屏東地方法院刑事判決                            八十九年度自字第一六號
    自  訴  人  乙○○
    被      告  丙○○
右列被告因誣告等案件，經自訴人提起自訴，本院判決如左：
     主  文
丙○○無罪。
     理  由
一、自訴意旨略以：被告丙○○為自訴人召集互助會之會員，明知自訴人並無冒用會
    員陳春冬等人名義標取互助會，竟虛構犯罪事實，具狀向檢察官誣告自訴人有詐
    欺犯行。又被告丙○○對自訴人有借款債權，曾連續藉索債為由教唆第三人至屏
    東市○○路一五二號自訴人經營之餐飲店內，以言語恐嚇自訴人，因認被告丙○○涉有刑法第一百六十九條第一項誣告罪嫌及刑法第三百零五條之恐嚇危害安全
    罪嫌。
二、按犯罪事實應依證據認定之，無證據不得推定其犯罪事實，刑事訴訟法第一百五
    十四條定有明文，又按刑事訴訟法上所謂認定犯罪事實之證據，係指足以認定被
    告確有犯罪行為之積極證據而言，如未能發現相當證據或證據不足以證明時，自
    不得以推測或擬制之方法，以為裁判之基礎；而誣告罪之成立，以犯人明知所訴
    虛偽為構成要件，若誤認有此事實，或以為有此嫌疑，自不得遽指為誣告，最高
    法院二十九年上字第三一○五號、四十年台上字第八十六號、二十年上字第七一
    七號判例分別著有判例可資參照。
三、本件自訴人認為被告涉有誣告及恐嚇犯行，係以被告丙○○於民國八十八年六月
    一日向臺灣屏東地方法院檢察署檢察官對自訴人提出詐欺告訴，而於該案偵訊時
    向檢察官申告自訴人冒標之犯罪事實及被告於八十七年十、十一月、八十九年一
    月間曾教唆不知名之第三人，手持自訴人交付被告丙○○之本票至自訴人所經營
    之餐廳恐嚇，有證人甲○○在場目睹為其所憑之論據。訊據被告丙○○堅決否認
    有誣告及恐嚇犯行，其辯稱：乙○○欠我錢是事實，我有本票，並沒有誣告，我
    平常幫人改衣服，要養三個小孩，根本沒有時間找人恐嚇乙○○等語。
四、經查：(一)自訴人積欠被告丙○○新台幣一百五十萬之事實，業據自訴人於本院審
    理時陳稱明確（見本院九十年七月二十六日審判筆錄），此與被告丙○○於臺灣
    屏東地方法院檢察署八十八年偵字第三八九三號詐欺案件偵查中所指述之情節相
    符，應堪信為真實。而被告丙○○於上開詐欺案件中，對於檢察官訊問自訴人如
    何詐欺被告時，被告丙○○指稱：當時乙○○借錢說要還我，後來他沒有還我等
    語（見臺灣屏東地方法院檢察署八十八年偵字第三八九三號詐欺案件卷宗八十八
    年六月三十日偵查筆錄），顯見被告丙○○所申告之犯罪事實乃自訴人先後向被
    告丙○○借貸共計一百五十萬元未償還之事實，而自訴人所指述被告丙○○於上
    開案件中申告自訴人冒標會款等情，乃係自訴人提出本院八十六年自字第一四號
    偽造有價證券等案件之無罪判決時，檢察官訊問被告丙○○何人可證明自訴人有
    冒標之事實，而被告丙○○陳稱許玉美可以證明等語，被告丙○○有無向檢察官
    申告自訴人冒標之犯罪事實之意思，已非無疑，而經檢察官傳訊證人許玉美、詹
    德正訊問，許玉美證稱：乙○○有冒標詹德正的會，當時因為乙○○欠我們錢，
    我們怕他被關等情（見臺灣屏東地方法院檢察署八十八年偵字第三八九三號詐欺
    案件卷宗八十八年七月十九日偵查筆錄），詹德正則證稱伊曾打電話給乙○○說
    要標會，但每次伊都差二、三百元，所以從來都沒有標到等語（見臺灣屏東地方
    法院檢察署八十八年偵字第三八九三號詐欺案件卷宗八十八年八月十日偵查筆錄
    ），顯見被告丙○○於偵查中所指稱自訴人冒標等情，並非故意指訴虛偽之事實
    ，而係認為自訴人有此嫌疑，此與刑法第一百六十九條第一項之誣告罪之成立，
    須以行為人明知所訴虛偽為構成要件不合。(二)被告丙○○與證人己○○去找過自
    訴人及自訴人之先生、小孩要求還錢，但並未言及不還錢會如何之事實，已據自
    訴人於本院審理時陳述明白（見本院八十九年六月二十一日審判筆錄），核與證
    人己○○證述伊曾駕駛車號Ｅ二─八九一六號車子去自訴人所開設之餐飲店內，
    但未恐嚇過自訴人之情節相符（見本院八十九年六月二十一日審判筆錄），且自
    訴人亦自承後來有三個人開車牌Ｄ八─○八八八號車子來找伊要錢，但這次己○○沒有來等情（見本院八十九年六月二十一日審判筆錄），復經本院囑託臺灣臺
    南地方法院訊問車牌Ｄ八─○八八八號自小客車之所有人戊○○，其亦稱：我不
    認識乙○○及丙○○，車子顏色為黑灰色，有開車經屏東市，但未於八十七年十
    月間至屏東市找過乙○○，該其間也為將車子借予他人使用等語（見臺灣臺南地
    方法院九十年五月二十一日訊問筆錄），而證人丁○○即車牌Ｄ八─○八八八號
    自小客車之前任所有人於本院審理時證述：我是中古車商，並不認識乙○○及丙○○，車子買回來不會借別人使用等語（見本院九十年六月十三日訊問筆錄），
    並無證據證明車牌Ｄ八─○八八八號自小客車與被告丙○○、自訴人有何關聯，
    且證人甲○○雖於本院審理時亦證稱：八十七年十月有幾個人來店裡，叫我們生
    意不要做了，叫客人不要吃東西，說他們要接手，講完就離開，當時丙○○沒有
    在場，到了八十九年一月十五日，丙○○帶三個男的開白色車牌Ｄ八─○八八八
    號賓士車找乙○○要錢，我沒有聽到內容，只聽到其中一個男的用台語說那你跑
    給我追好了等語（見本院九十年二月十四日訊問筆錄），而自訴人亦自承丙○○
    有帶三個人來要錢，其等除討論債務解決問題外，並沒有做什麼事等情，足見被
    告丙○○確實有向自訴人索討欠款，但並無言及自訴人若不還錢將會如何，此與
    刑法第三百零五條之恐嚇危害安全罪，須以加害生命、身體、自由、名譽、財產
    之事恐嚇他人之構成要件不符。綜上所述，被告所辯應堪採信。此外，復查無其
    他確切證據足以證明被告丙○○有自訴人所指之犯罪事實，其犯罪即屬不能證明
    ，爰為其無罪之諭知。
據上論斷，應依刑事訴訟法第三百四十三條、第三百零一條第一項，判決如主文。
中      華      民      國      九十      年      八      月      九    日
                                      臺灣屏東地方法院刑事第三庭
                                          審判長法  官  黃國永
                                                法  官  陳姵君
                                                法  官  余德正
右正本證明與原本無異。
對於本判決如有不服應於收受送達後十日內向本院提出上訴書狀上訴於台灣高等法院
高雄分院並按他造當事人之人數附具繕本。
                                                書記官  曾文玲
中      華      民      國      九十      年      八      月      九    日


司法院資訊處製作；財團法人民間司法改革基金會備份。
